臺灣臺中地方法院刑事判決　　　　　 100年度交訴緝字第12號
公　訴　人　臺灣臺中地方法院檢察署檢察官
被　　　告　林承璋
上列被告因肇事逃逸罪等案件，經檢察官提起公訴（99年度偵緝
字第2352號），本院判決如下：
    主  文
林承璋犯過失傷害罪，處有期徒刑月，如易科罰金，以新臺幣
壹仟元折算壹日；又犯肇事致人傷害逃逸罪，處有期徒刑陸月，
如易科罰金，以新臺幣壹仟元折算壹日。應執行有期徒刑捌月，
如易科罰金，以新臺幣壹仟元折算壹日。
    犯罪事實
一、林承璋於民國98年10月30日下午，騎車牌號碼951-DSH號重
    機車，沿臺中市太平區（改制前為臺中縣太平市○○○○路
    由北往南方向行駛。於同日下午2時30分許，行經永成北路
    與永成北路151巷口時，本應注意車前狀況，隨時採取必要
    之安全措施；且行經行人穿越道，遇有行人穿越時，無論有
    無交通指揮人員指揮或號誌指示，均應暫停讓行人先行通過
    ，又依當時天候晴、日間自然光線、路面鋪設柏油、乾燥無
    缺陷、無障礙物、視距良好，並無不能注意之情事，竟疏未
    注意車前狀況及讓行人先行通過，適有袁寶莉徒步自永成北
    路151巷口沿行人穿越道由西往東方向穿越永成北路，林承
    璋所騎之前開重機車乃撞及袁寶莉，造成袁寶莉受有頸部挫
    傷、左側髖部及背部挫擦傷、右側小腿擦傷等傷害。詎林承
    璋明知其騎上開重機車肇事致袁寶莉受傷後，其係依法負有
    救助義務之人，理應將袁寶莉送醫救治、或呼叫救護車、或
    報警處理等採取救護或其他必要措施，其竟基於肇事逃逸之
    犯意，未為上開措施，僅撥打電話請其老闆娘張素琴到現場
    為其向袁寶莉勸說和解之事後，在救護人員及警察均尚未到
    達現場前，除僅告知張素琴其有事要離開，並請張素琴繼續
    勸袁寶莉與其和解外，盡未委託張素琴將袁寶莉送醫救治、
    或呼叫救護車、或報警處理等採取救護或其他必要措施，乃
    將上開重機車留在現場後，即逕行離開現場而逃逸。嗣經警
    據報到場，調閱路口監視器錄影畫面，循線查知上情。
二、案經袁寶莉訴由臺中市政府警察局太平分局（改制前為臺中
    縣警察局太平分局）報告臺灣臺中地方法院檢察署檢察官偵
    查起訴。
    理  由
一、證據能力方面：
    按被告以外之人於審判外之陳述，雖不符前4條（即刑事訴
    訟法第159條之1至第159條之4）之規定，而經當事人於審判
    程序同意作為證據，法院審酌該言詞陳述或書面陳述作成時
    之情況，認為適當者，亦得為證據。當事人、代理人或辯護
    人於法院調查證據時，知有第159條第1項不得為證據之情形
    ，而未於言詞辯論終結前聲明異議者，視為有前項之同意，
    刑事訴訟法第159條之5定有明文。而其立法意旨在於傳聞證
    據未經當事人之反對詰問予以核實，乃予排斥。惟若當事人
    已放棄對原供述人之反對詰問權，於審判程序表明同意該等
    傳聞證據可作為證據，基於尊重當事人對傳聞證據之處分權
    ，及證據資料愈豐富，愈有助於真實發見之理念，此時，法
    院自可承認該傳聞證據之證據能力。經查，本案後述所引證
    人袁寶莉於警詢及偵查中之證述、證人張素琴於偵查中之證
    述，業經本院於準備程序及審判期日時予以提示並告以要旨
    ，而經檢察官、被告林承璋均表示沒有意見，且迄至本院言
    詞辯論終結前均未聲明異議。本院審酌該等資料之製作、取
    得，尚無違法不當之情形，認為以之作為證據應屬適當，揆
    諸上開規定，自具證據能力。
二、認定犯罪事實所憑證據及理由：
    訊據被告林承璋對其於上開時間、地點騎機車撞傷告訴人袁
    寶莉之過失傷害犯行坦承不諱，惟否認有肇事逃逸之犯行，
    辯稱：伊撞到袁寶莉後，伊在現場用行動電話打電話請伊老
    闆娘張素琴到現場處理車禍之事情，且伊有問袁寶莉傷勢是
    否嚴重，倘不嚴重，伊與袁寶莉私下處理，不要報警，伊當
    時有拉袁寶莉的手，惟袁寶莉稱其剛開完刀，要伊不要碰其
    ，因伊係在袁寶莉住處樓下之門口撞到袁寶莉，而因伊有聽
    到袁寶莉住處樓下之大樓管理員撥打電話呼叫救護車，伊始
    沒有撥打電話叫救護車，大樓管理員向伊表示其報警了，要
    伊不要離開，伊向該大樓管理員表示，伊趕時間，伊請伊老
    闆娘來處理，而伊係等到伊老闆娘張素琴到現場後，伊才離
    開，因伊急著買奶粉回家，伊離開時救護車及警察均尚未到
    達，伊將肇事之機車留在現場，伊係另外搭乘計程車回家等
    語。經查：
  (一)被告犯過失傷害罪部分：
    被告對其於上開時間、地點騎機車，因過失在行人穿越道撞
    傷袁寶莉之過失傷害犯行坦承不諱，核與告訴人袁寶莉在警
    詢之供述情節相符，復有臺中市政府警察局太平分局（改制
    前為臺中縣警察局太平分局）道路交通事故現場圖、道路交
    通事故調查報告表(一)、(二)、現場照片、監視器畫面翻拍照片
    及太平澄清醫院診斷證明書在卷可憑，足見被告之自白與事
    實相符，堪以採信，被告犯過失傷害罪之犯行，堪以認定。
  (二)被告犯肇事致人傷害逃逸罪部分：
  1.茲就證人袁寶莉、張素琴之證詞分述如下：
  (1)證人袁寶莉於偵查中證稱：被告於車禍發生後有停車，伊有
    告訴被告伊剛開完刀，不能被撞，被告要求伊不要報警，嗣
    有一位女子要伊不要報警，並稱被告有3位小孩要扶養，嗣
    因他人所呼叫之救護車到現場，伊就上救護車離開，伊與被
    告或前開女子並未談到和解之事，且被告亦未留資料給伊。
    嗣警員處理時，稱找不到對方，要伊至派出所指認等語（見
    偵卷第16頁）。於本院審理中證稱：伊於98年10月30日被撞
    到後，伊眼前一陣黑，曾有短暫之空白，伊醒來之後，看見
    被告站在伊旁邊，被告要求伊不要報警，之後就沒有對伊說
    其他的話，而伊僅向被告表示為什麼要撞伊，伊今年才開刀
    等語，當時被告並沒有回答。嗣有一位小姐向伊稱被告很可
    憐，有孩子要養。車禍發生後，被告及前開小姐均未來攙扶
    伊。救護車來了之後，伊就被抬上救護車，伊不確定被告及
    前開小姐是否等到救護車來之後始離開。嗣有一位警察向伊
    稱撞伊之人已離去，而被告及前開小姐均未留任何資料給伊
    ，伊到醫院係伊鄰居陪著伊。伊不知道係何人呼叫救護車，
    可能係伊社區之管理員，伊不清楚前開管理員呼叫救護車時
    ，被告是否在旁邊等語（見本院卷第68至69頁）。
  (2)另證人張素琴於偵查中證稱：被告於98年10月30日當天撥打
    電話給伊，稱伊在永成北路附近發生車禍，伊就走路至現場
    ，當時有很多人圍在該處，被告亦在該處。袁寶莉坐在路邊
    之箱子上，伊問被告情形如何，被告稱其騎機車撞到袁寶莉
    ，伊問被告是否安好，被告表示其沒關係，伊又去問袁寶莉
    是否安好，袁寶莉並未回答，伊就向袁寶莉表示大家都是艱
    苦之人，希望袁寶莉不要報警，簡單處理就好，惟袁寶莉表
    示不要與伊談，說了3、4次，伊就向袁寶莉表示，既然如此
    就沒有辦法。而被告向伊表示要去籌買奶粉的錢，而先離開
    ，嗣因伊在忙亦先離開，伊剛要離開時，救護車就到了，伊
    就走到道路之對面。因袁寶莉當時之口氣不佳，故伊沒有留
    電話予袁寶莉，伊沒有想到要留電話予救護人員或現場之任
    何人，伊沒有等警察來就先走。伊回店內半小時後，伊有騎
    機車至車禍現場，想看袁寶莉是否有留在現場，惟現場沒有
    人，伊就離開等語（見偵卷第20、21頁）。於本院審理中證
    稱：車禍發生當天，被告有打電話請伊至現場幫其處理，伊
    至現場後，伊有去看袁寶莉，問袁寶莉此事可否好好處理，
    伊並向袁寶莉表示：「大家都是艱苦人，就這樣算了」，結
    果袁寶莉要伊不要再說。伊在現場有聽到被告向袁寶莉表示
    其還有小孩要養，是否可以好好的談，袁寶莉很生氣的回答
    ：「不用說」，伊沒有聽到被告告訴袁寶莉其之姓名及聯絡
    電話。嗣被告向伊表示其要去買奶粉，要先走。被告要走前
    並沒有委託伊將其之姓名及聯絡電話交給袁寶莉，亦沒有委
    託伊打電話報警或呼叫救護車，復並沒有告訴伊等一下救護
    車會來或請伊等救護車來之後再離開，係要求伊繼續勸袁寶
    莉與被告和解之事，並沒有拜託伊處理車禍現場之事情。被
    告向伊表示要離開後，馬上就離開了，當時救護車還沒有來
    。被告並沒有留個人聯絡資料、地址、電話給現場之任何人
    。而車禍現場係在道路之一側，伊走到道路之另一側打算離
    開，救護車就來了，伊就一直站在道路之另一側，等到袁寶
    莉上救護車，且救護車離開之後，伊亦跟著離開，伊離開時
    ，警察尚未到現場。被告離開與伊離開車禍現場相隔約超過
    10分鐘。救護車並不是伊呼叫的，伊並沒有告知袁寶莉或現
    場之任何人伊之姓名及聯絡電話，因為當時袁寶莉很生氣等
    語（見本院卷第100至103頁）。
  2.由上開證人袁寶莉及張素琴之證述可知，被告於撞到袁寶莉
    後，固有下車察看袁寶莉，然被告僅撥打電話請其老闆娘張
    素琴到車禍現場幫忙其向袁寶莉勸說和解之事，並未將袁寶
    莉送醫救治、或呼叫救護車、或報警處理。嗣張素琴到達現
    場後，被告固然有告知張素琴其要先離開，然於被告離開車
    禍現場時，救護車及警察均尚未到達，而被告既未委託張素
    琴呼叫救護車或報警，亦未告訴張素琴等一下救護車會來，
    或請張素琴待救護車到達之後再離開，復未委託張素琴處理
    車禍現場之事，僅要求張素琴繼續勸袁寶莉與其和解。而張
    素琴至車禍現場後，亦未將袁寶莉送醫救治、或呼叫救護車
    、或報警處理，且於勸說袁寶莉和解不成後，即欲離去，當
    張素琴正要離開，已走到車禍發生現場之道路另一側時，救
    護車始剛好到達。
  3.而按刑法肇事致人死傷逃逸罪之立法理由係為維護交通安全
    ，加強救護，減少被害人之死傷，促使駕駛人於肇事後，能
    對被害人即時救護，是乃課以肇事者須即採取救護或其他必
    要措施之法定義務。故被告肇事致袁寶莉受傷後，依法即對
    袁寶莉負有救助義務，且此救助義務並不因車禍現場另有袁
    寶莉之鄰居或住處大樓管理員等在場而免除。而被告於肇事
    撞傷袁寶莉後，並未將袁寶莉送醫救治、或呼叫救護車、或
    報警處理等採取救護或其他必要措施，僅撥打電話請張素琴
    到場，待張素琴到場後，被告並未委託張素琴代其行使其對
    袁寶莉之救護義務，以確保袁寶莉能獲得即時之救護，而僅
    要求張素琴為其向袁寶莉勸說和解之事後，即逕行離開現場
    。而張素琴亦未將袁寶莉送醫救治、或呼叫救護車、或報警
    處理，且於勸說袁寶莉與被告和解不成後，在救護車及警察
    均尚未到達前，亦已要離去，而當張素琴已走到車禍發生現
    場之道路另一側時，救護車始剛好到達，是亦難認張素琴到
    車禍現場後，有代被告對袁寶莉為救助行為。據此，應可認
    被告於肇事撞傷袁寶莉後，並未對袁寶莉採取救護或其他必
    要措施，即逕行離開現場而逃逸。
  4.綜上，本案事證明確，被告於上開時間、地點犯肇事致人傷
    害逃逸罪之犯行，堪以認定。
三、論罪科刑之理由：
    核被告所為，係犯刑法第284條第1項前段之過失傷害罪及刑
    法第185條之4之肇事致人傷害逃逸罪。被告所犯上開2罪，
    犯意各別，行為互殊，應予分論併罰。而按汽車駕駛人，無
    駕駛執照駕車、酒醉駕車、吸食毒品或迷幻藥駕車、行駛人
    行道或行經行人穿越道不依規定讓行人優先通行，因而致人
    受傷或死亡，依法應負刑事責任者，加重其刑至2分之1，道
    路交通管理處罰條例第86條第1項定有明文。且汽車駕駛人
    同時有前揭無照駕車、酒醉駕車、行經行人穿越道不依規定
    讓行人優先通行，因而致人受傷情形，縱同時有數種違規情
    形，同時造成過失行為，亦僅係同時構成加重要件，僅加重
    其刑1次即可（臺灣高等法院暨所屬法院87年法律座談會刑
    事類提案第54號研討結果參照）。另按道路交通管理處罰條
    例第86條第1項之規定，係以無駕駛執照或酒醉之人駕駛汽
    車，因過失致人受傷或死亡，應負刑法第284條、第276條之
    過失傷害或過失致人於死罪責者，始有其適用甚明；至刑法
    第185條之4之肇事逃逸罪，則在處罰駕駛動力交通工具者，
    於肇事致人死傷後而逃逸之行為，尚不在得依前揭道路交通
    管理處罰條例第86條第1項之規定加重其刑之範圍（最高法
    院92年度臺非字第60號、92年度臺非字第60號判決參照）。
    被告於90年3月12日考領重機車駕駛執照，嗣於94年5月13日
    因違反道路交通管理處罰條例遭「易處逕註」重機車駕駛執
    照處分，自94年5月13日起至95年5月12日止1年內不得重新
    考領駕駛執照，而被告迄今未重新考領普通重機車駕駛執照
    ，係屬無駕駛執照駕車等情，有交通部公路總局臺中區監理
    所臺中市監理站100年9月22日中監中字第1000009262號函在
    卷可稽（見本院卷第49至516頁）。另被告係於行經行人穿
    越不依規定讓行人優先通行，因而致撞傷告訴人袁寶莉之情
    ，亦有臺中市政府警察局太平分局道路交通事故現場圖、現
    場照片在卷可佐。是被告係無駕駛執照駕車，且行經行人穿
    越道不依規定讓行人優先通行，因而致人受傷，就其所犯過
    失傷害罪部分，應依道路交通管理處罰條例第86條第1項規
    定，加重其刑。爰審酌被告於本案肇事之過失程度、告訴人
    所受傷害情形及被告於騎車肇事造成告訴人受傷倒地後，固
    有下車察看，然未呼叫救護車或警察處理，亦未留在現場救
    護受傷之告訴人，僅請其老闆娘張素琴到場為其勸告訴人與
    其和解，隨即離開肇事現場而逃逸，罔顧告訴人之生命安全
    ，行為殊不可取，兼衡被告犯後坦承有過失傷害之犯行，然
    僅供承肇事逃逸之部分犯行，且尚未與告訴人達成和解之情
    等一切情狀，分別量處如主文所示之刑及均諭知易科罰金之
    折算標準，並定其應執行之刑及諭知易科罰金之折算標準。
據上論斷，應依刑事訴訟法第299條第1項前段，刑法第185條之4
、第284條第1項前段、第41條第1項前段、第8項、第51條第5款
，道路交通管理處罰條例第86條第1項，刑法施行法第1條之1第1
項、第2項前段，判決如主文。
本案經檢察官廖育賢到庭執行職務。
中    華    民    國   100    年    11    月    17    日
                  刑事第八庭  審判長法  官  許文碩
                                    法  官  林慧英
                                    法  官  黃佳琪
以上正本證明與原本無異。
如不服本判決，應於收受判決後10日內向本院提出上訴書狀，並
應敘述具體理由；其未敘述上訴理由者，應於上訴期間屆滿後20
日內向本院補提理由書（均須按他造當事人之人數附繕本）「切
勿逕送上級法院」。
告訴人或被害人對於判決如有不服具備理由請求檢察官上訴者，
其上訴期間之計算係以檢察官收受判決正本之日期為準。
                                    書記官  張雅慧
中    華    民    國   100    年    11    月    17    日
附錄論罪科刑法條：
中華民國刑法第185條之4
駕駛動力交通工具肇事，致人死傷而逃逸者，處6月以上5年以下
有期徒刑。
中華民國刑法第284條
因過失傷害人者，處6月以下有期徒刑、拘役或5百元以下罰金，
致重傷者，處1年以下有期徒刑、拘役或5百元以下罰金。
從事業務之人，因業務上之過失傷害人者，處1年以下有期徒刑
、拘役或1千元以下罰金，致重傷者，處3年以下有期徒刑、拘役
或2千元以下罰金。